臺灣高等法院臺南分院刑事裁定　　　　九十一年度交聲再字第一三二號　Ａ
　　　再審聲請人
　　　即受判決人　甲　○　○
右列聲請人因過失傷害案件，對於本院九十年度交上易字第一九六一號中華民國九十
一年五月二十八日確定判決（臺灣嘉義地方法院九十年度交易字第一二八號、臺灣嘉
義地方法院檢察署九十年度調偵字第六二號），聲請再審，本院裁定如左：
      主      文
再審之聲請駁回。
      理      由
一、聲請意旨略稱：原確定判決有左列重要證據漏未審酌，爰依刑事訴訟法第四百二
    十一條聲請再審，並分述理由於后：
（一）原確定判決最主要係以被害人身體左側偏癱，需以輪椅代步等情認為有重傷害
      ，但聲請人於原審九十一年四月八日調查程序時即提出錄影帶主張同年月六日
      中午十二時許，聲請人前往告訴人住所附近拍攝到被害人在街上行走及坐在樹
      下乘涼之情形，並請當庭勘驗錄影帶，惟承審法官諭命先提出照片後再予審酌
      ，聲請人即於九十一年四月二十四日以陳報狀補陳照片，並表明如有未明可由
      聲請人自備Ｖ８攝影機播放內容，以證明被害人已可自己行走無需任何器材或
      人員協助，嗣原審即指定審理期日，聲請人於當日亦攜帶Ｖ８攝影機前往，並
      請求當庭勘驗錄影帶內容證明被害人確可自行走動，而無左側偏癱、兩下肢機
      能全廢等重傷害，更無需輪椅代步或他人看顧，但原審卻未予置理，且於判決
      書中認為聲請人所提出照片尚無從判斷被害人無醫師所指之障礙，然不論係一
      審勘驗所載須以輪椅代步，或原判決援引華濟醫院於九十年六月間鑑定被害人
      兩下肢機能全廢（下肢重度），因軀幹之機能障礙而站立困難，行動須坐輪椅
      等情，聲請人既於鑑定十個月後拍得被害人得獨自走路之情形，顯已無原判決
      所指之障礙，則該錄影帶內容攸關被害人是否恢復而無重傷之情形，如此重要
      之證據，原判決竟漏未審酌，殊有未當。
（二）第一審勘驗筆錄記載：「點呼張清標時其眼神都沒有動，只正視前方，沒有反
      應，且須以輪椅代步，且庭訊中都沒有言語」等語，但被害人係先天性聾啞，
      業經嘉義縣政府函覆在卷可資參照，則當然無法聽聞點呼，既未能知悉點呼，
      又如何反應？而此一抗辯，聲請人在二審調查及審理時，屢次指陳一審判決嚴
      重錯誤之點，未料二審判決仍將之引為重傷之依據，顯然置嘉義縣政府九十一
      年三月十一日府社教字第○○三一六三七號被害人為先天性瘖啞之鑑定書未予
      審酌，亦有未洽。
（三）按刑法第十條第四項第六款之重傷，係指除去同項第一款至第五款之傷害，而
      於身體或健康有重大不治或難治之傷害者而言，如毀敗一目或二目之視能，按
      照該項第一款之規定，固屬重傷，假使所傷之目，僅祇視能減衰，並未完全毀
      敗，縱令此種減衰具有不治或難治之情形，仍與第六款所定之內容並不相當，
      即祇應成立普通傷害，不能遽依重傷論科（最高法院二十五年上字第四六八○
      號判例）。刑法第十條第四項第六款所謂其他於身體或健康有重大不治或難治
      之傷害，係指傷害重大，且不能治療或難於治療者而言，故傷害雖屬不治或難
      治，如於人之身體或健康無重大影響者，仍非本款所稱之重傷（最高法院二十
      九年上字第六八五號判例）。查比對嘉義縣政府所檢送被害人二次殘障鑑定表
      顯示除先天聾啞外，第二次增加為下肢重度：兩下肢機能全廢及軀幹中度
      ：因軀幹之機能障礙而致站立困難，須坐輪椅等項目，而聲請人所攝得錄影
      帶適足以證明被害人完全已復原無需輪椅，可獨自站立行走，揆諸上開判例意
      旨，顯與刑法第十條第四項第六款所稱重傷害有間，是原確定判決未以審理時
      被害人是否已恢復而無重傷害之情事，而漏未審酌該錄影帶內容，似嫌速斷。
（四）依警繪現場圖顯示，聲請人所駕駛自小客車當時左前輪置在機車道外側白線上
      ，即該小客車僅左側照後鏡突出機車道內，參以汽車照後鏡碎片位置距機車道
      外側白線○．五公尺，以及機車道寬度為二‧一公尺，則事故當時被害人至少
      仍有一．六公尺之寬度足供騎乘；又被害人機車寬度為○．六公尺，足見當時
      機車道尚可供二部被害人所騎乘該類型機車併行無虞。故聲請人自小客車僅左
      側照後鏡位處機車道上方，並未全車均占用機車道，合先敘明。查聲請人停車
      位置右前方置有活動招牌，即除聲請人購物之統一超商外，其毗鄰之房屋亦作
      為店面使用，雖道路交通安全規則第一百十二條第十款規定：汽車停車時，應
      依車輛順行方向，緊靠道路右側。惟通常接鄰馬路之店家，均有機車停放店前
      進入購物，且經常有人出入，汽車停放時實無緊鄰商家門口停放之可能，參諸
      交通安全規則第一百十二條第九款規定，顯有妨害他車通行之處所不得停車，
      則車輛停放之位置若未顯然妨害他車通行時應可停放，本案聲請人停車位置僅
      左側照後鏡突出機車道上方，且機車道尚有足供兩部被害人所騎乘同型機車併
      行通過之空間，自不構成顯然妨害機車通行之情事。是聲請人顯因上述情形未
      緊靠路邊停車，但亦未顯然妨害機車行進，則原判決未斟上情，遽認聲請人違
      反上開二款法文規定，自有未洽。
（五）證人蔡易廷警員在二審供陳：「問：肇事路邊有無劃紅線或黃線？答：沒有。
      」、「因為在汽車的右邊有壹個招牌，招牌和馬路是成Ｔ字型的放法。」等語
      ，是聲請人因該招牌阻隔而未能將車停靠路邊。參以聲請人車輛停放之位置未
      顯然妨害機車通行，已如前述；且依當時道路情形已緊靠右側時應可停放，本
      案肇事路邊並無劃紅線或黃線等禁止停車標線，而聲請人停車位置僅左側照後
      鏡突出機車道上方，且機車道尚有足供兩部被害人所騎乘同型機車併行通過之
      空間，自不構成顯然妨害機車通行之情事。又警員蔡易廷供稱：「剛開始我是
      聽路人說機車騎士是自撞的。」等語，益徵聲請人當時自小客車係在靜止狀態
      ，而被害人騎乘機車未保持安全距離自行衝撞自小客車照後鏡，殊不得將責任
      反置於聲請人之理。原判決對前揭各項客觀證據何以不足採憑，未予說明，僅
      主觀認定聲請人顯然妨害機車通行，殊不知當時現場尚有足供二部機車併行通
      過之機車道，且係被害人自撞，何能謂「顯然妨害」通行，故亦有重要證據漏
      未斟酌之情形。
二、按有罪判決確定後，如係不得上訴第三審法院之案件，其經第二審確定之有罪判
    決，如就足以影響於判決之重要證據漏未審酌者，得為受判決人之利益，聲請再
    審，刑事訴訟法第四百二十一條定有明文。所謂之重要證據漏未審酌，係指第二
    審判決前已經提出之重要證據未予審酌，且該證據必須可認為確實足以動搖原判
    決事實之認定者使足當之，苟該證據業經原確定判決予以指駁，或縱提出為斟酌
    ，惟如經斟酌亦不足以動搖原判決者，其提起再審之訴，即無再審理由。又提出
    之證據，事實審法院依自由心證而捨棄不採者，亦非漏未審酌。
三、經查：
（一）被害人張清標騎乘機車之右把手處擦撞及聲請人自小客車之左側後視鏡，受有
      重傷害之事實，業經原審於原確定判決理由欄一、（一）中敘理綦詳；再由聲
      請意旨所指，原審承審法官諭命聲請人先提出照片後再予審酌是否勘驗錄影帶
      可知，照片與錄影帶既為同時地拍攝，且其內容與待證事實亦為同一，則先行
      查看照片，即可決定是否有勘驗錄影帶之必要；而由原確定判決理由欄一、（
      一）中所載「被告指稱：被害人可在街上行走及坐在樹下乘涼云云，提出照片
      三張為證，惟所提照片尚無從判斷被害人即無前述醫師所指之障害情形，殊無
      可取。」可知，原審認為照片既無從判斷被害人無醫師所指之障害情形，則聲
      請人所提錄影帶當無再勘驗審酌之必要。是以原審依自由心證而對於錄影帶捨
      棄不採，並非重要證據漏未審酌。
（二）按一般瘖啞之人，雖其聽能及語能有所障礙，然其餘官能尚屬健全，在其意識
      清楚之時，對於周遭環境事物之反應雖較常人為慢，然非即全然無所反應。本
      件被害人張清標雖為先天性瘖啞之人，若其意識正常，則於第一審勘驗點呼時
      ，仍應有所反應，而非如聲請意旨所指，被害人係先天性聾啞，當然無法聽聞
      點呼，既未能知悉點呼，即無法反應。是以原審以第一審勘驗被害人之意識狀
      況結果為認定事實之依據，並無就嘉義縣政府九十一年三月十一日府社教字第
      ○○三一六三七號被害人為先天性瘖啞之鑑定書未予審酌之情形。
（三）又道路劃設機車專用道，目的即在維持車行秩序、保障機車駕駛人之安全及其
      通行之權利。今聲請人佔用部分機車專用道停車，即已明顯侵害機車駕駛人通
      行之權利，縱當時停車位置前方置有活動招牌或緊鄰道路右側停放有機車等障
      礙物存在，聲請人亦無由將車置放於機車專用道；況若依聲請人所辯，無明顯
      妨害通行即可停車於機車專用道云云，則又視機車駕駛人之權益為何物；是本
      件事故被害人雖有過失，亦不能減免聲請人之過失刑責。再者，此部分原審於
      原確定判決理由欄一、（三）（四）中敘理綦詳，亦無聲請意旨所指重要證據
      漏未審酌之情形。
四、綜上所述，本件聲請人聲請再審所提出之論據，核與刑事訴訟法第四百二十一條
    所規定聲請再審之要件並不相符，其聲請再審為無理由，應予駁回。
據上論斷，應依刑事訴訟法第四百三十四條第一項，裁定如主文。
中    華    民    國      九十一      年      七      月      十        日
                                  臺灣高等法院臺南分院刑事第三庭
                                      審判長法官  黃    崑    宗
                                            法官  莊    俊    華
                                            法官  林    勝    木
右正本證明與原本無異。
不得抗告。
                  法院書記官  吳    秋    賢
中    華    民    國      九十一      年      七      月      十一      日
